臺灣高等法院民事判決　　　　　　　　　 99年度上字第919號
上　訴　人
即 被 上人　謝東昇
訴訟代理人　陳進會律師
複　代理人　林秉欣律師
上　訴　人　高銘兆
上訴人　即
被上訴　人
兼　上一人
訴訟代理人　陳玉滿
上列當事人間請求損害賠償等事件，兩造上訴人對於中華民國99
年5月26日臺灣臺北地方法院98年度訴字第1148號第一審判決各
自提起上訴，本院於100年7月19日言詞辯論終結，判決如下：
    主    文
原判決關於駁回上訴人謝東昇後開第二項之訴部分，暨訴訟費用
之裁判（除確定部分外）均廢棄。
上訴人陳玉滿應再給付上訴人謝東昇新臺幣拾壹萬陸仟壹佰柒
拾元，及自民國九十八年三月十一日起至清償日止按年息百分之
五計算之利息。
上訴人高銘兆與陳玉滿上訴均駁回。
第一、二審訴訟費用（除確定部分外），由上訴人高銘兆負擔十
分之七、上訴人陳玉滿負擔十之二，餘由上訴人謝東昇負擔。
上訴人謝東昇假執行之聲請駁回。
    事    實    及    理    由
一、程序部分：
    按「上訴人於終局判決前，得將上訴撤回，但被上訴人已為
    附帶上訴者，應得其同意」，民事訴訟法第459條第1條定有
    明文。查上訴人謝東昇於原審基於侵權行為與不當得利法則
    ，訴請「(一)上訴人高銘兆應給付謝東昇新台幣（下同）190
    萬元，及自起訴狀繕本送達翌日起至清償日止按年息5% 計
    算之利息。(二)上訴人陳玉滿應給付謝東昇51萬5000元，及自
    起訴狀繕本送達翌日起至清償日止按年息5%計算之利息」，
    原審判決「高銘兆應給付謝東昇170萬元、陳玉滿應給付謝
    東昇19萬8830元，及均自民國（下同）98年3月11日起至清
    償日止，按年息百分之五計算之利息；駁回謝東昇其餘之訴
    」。謝東昇就敗訴部分提起上訴，並於100年1月3日辯論意
    旨狀上訴聲明：「(一)原判決駁回謝東昇後開第(二)項之訴部分
    廢棄。(二)上開廢棄部分，高銘兆應再給付謝東昇20萬元及自
    98年3月11日起至清償日止，按年息百分之五計算之利息。
    陳玉滿應再給付謝東昇31萬6170元，及自98年3月11日起至
    清償日止按年息百分之五計算之利息」（見本院卷第200 頁
    ），嗣於本院100年1月18日言詞辯論期日，撤回對於高銘兆
    上訴，僅餘對陳玉滿之上訴聲明（見本院卷第215頁背面筆
    錄），核屬撤回對高銘兆部分之上訴，依上開規定，應予准
    許。
二、上訴人謝東昇主張：謝東昇為坐落台北市○○區○○段77-9
    地號土地（下稱系爭土地，謝東昇應有部分為1/4）、其上
    第361建號房屋（下稱系爭房屋，門牌號碼台北市○○街6巷
    2號1樓）所有人。88年10月16日，與高銘兆公證訂立租約，
    謝東昇將系爭房屋出租高銘兆，租期自88年10月25日起至93
    年10月24日止，月租4萬5000元，高銘兆並支付押租金20萬
    元。但高銘兆竟於系爭土地如附圖Ｃ位置搭建和室一間（下
    稱Ｃ和室），並打通系爭房屋牆壁，使和室得以通行至系爭
    房屋內部；高銘兆配偶陳玉滿則在擅自在系爭土地如附圖所
    示Ａ、Ｂ、Ｄ區域搭建店面、雨棚、店面兼廁所，並出租營
    利。上訴人於租期屆滿後提起返還租賃物等訴訟（下稱前案
    ），前案確定判決認定Ｃ和室為系爭房屋之一部，應返還予
    謝東昇，Ａ、Ｂ、Ｄ基地遭陳玉滿無權占用，應拆除並返還
    基地予謝東昇及其他共有人。上訴人遂持確定判決聲請原法
    院97年度執字第69350號強制執行事件（下稱系爭執行事件
    ），於97年12月26日執行遷讓、拆屋還地完畢。系爭房屋經
    鑑定每月租金為3萬3600元、Ｃ和室為4400元，合計月租金
    為3萬8000元。因高銘兆搭建Ｃ和室，謝東昇每月受有租金3
    萬8000元之損失，自93年10月25日至97年12月25日之4年2月
    期間，損害達190萬元（38, 000 *50=1, 900,000），扣抵
    押租金20萬元後，得依侵權行為、不當得利法則請求170萬
    元。於同一期間內，Ａ、Ｂ區域每月租金共1萬9400元，Ｄ
    區域月租金為2萬1800元，合計月租金達4萬1200元（19,400
    +21,800 =41,200），以謝東昇應有部分計算，亦可依侵權
    行為、不當得利法則，請求51萬5000元（41,200*50* 0.25=
    515,000）。爰基於侵權行為與不當得利法則，訴請高銘兆
    給付170萬元本息、陳玉滿給付51萬5000元本息等語（於原
    審聲明：如第一段理由所示。原審判命高銘兆應給付謝東昇
    170萬元、陳玉滿應給付謝東昇19萬8830元，及均自98年3
    月11日起至清償日止，按年息百分之五計算之利息；駁回謝
    東昇其餘之訴。謝東昇提起上訴並部分撤回如前）。並上訴
    與答辯聲明：(一)原判決駁回謝東昇後開第(二)項之訴部分廢棄
    。(二)上開廢棄部分，陳玉滿應再給付謝東昇31萬6170元，及
    自98年3月11日起至清償日止按年息百分之五計算之利息。
    (三)願供擔保請准宣告假執行。(四)高銘兆、陳玉滿上訴駁回。
三、上訴人高銘兆、陳玉滿則以：
  (一)高銘兆部分：Ｃ和室係陳玉滿所建，最高法院94年度台抗
    字第545裁定亦為相同認定；且謝東昇已於93年10月10日委
    託其父即訴外人謝新禮管理、處分系爭地，謝東昇不得再主
    張任何權利。再者，謝東昇前持公證書聲請強制執行返還系
    爭房屋，迨94年8月18日執行完畢後，謝東昇即更換鑰匙、
    封閉出入口，高銘兆對Ｃ和室已無占有行為。而謝東昇遲至
    98年1月18日始起訴，就96年1月17日前之侵權行為損害賠償
    請求權已罹於時效。再其次，依租約第3條，月租金僅4萬
    5000元，5年租金僅270萬元；而租約第7條第5款補償金條件
    並未成就，故謝東昇於租賃期間按月收取補償金5萬5000元
    元，5年不當得利達330萬元，此部分得與押租金20萬元一併
    抵銷謝東昇債權等語，資為抗辯。並上訴聲明：(1)原判決不
    利於高銘兆部分廢棄。(2)上開廢棄部分，謝東昇第一審之訴
    及假執行之聲請均駁回。
  (二)陳玉滿部分：謝東昇既委託謝新禮管理系爭房地，即不得再
    主張任何權利。系爭租約效力及於週邊土地，故陳玉滿得使
    用Ａ、Ｂ、Ｄ區域，且附圖Ｂ部分係人行道，Ａ、Ｄ部分係
    法定空地，謝東昇均不得主張權利；謝東昇亦不得就同一事
    實重複對高銘兆、陳玉滿為請求。縱認陳玉滿構成不當得利
    ，數額也僅1萬1348元。再者，謝東昇於98年1月18日始起訴
    ，就96年1月17日前之侵權行為請求權已罹於時效。Ａ、Ｂ
    、Ｄ建物 每坪價值逾20萬元，故謝東昇不當得利逾100萬元
    ，亦得抵銷等語，資為抗辯。並上訴與答辯聲明：
    (1)原判決不利於陳玉滿部分廢棄。(2)上開廢棄部分，謝東昇
    第一審之訴及假執行之聲請均駁回。(3)謝東昇上訴駁回。(4)
    如受不利判決，願供擔保請准宣告免為假執行。
四、兩造不爭執事實：
  (一)謝東昇係坐落於臺北市○○區○○段77-9地號土地（即系爭
    土地，謝東昇應有部分為1/4）、其上第361建號房屋（即系
    爭房屋，門牌號碼台北市○○街6巷2號1樓）所有人。（見
    本院卷第217、218頁謄本）。
  (二)88年10月16日，高銘兆與謝東昇公證訂立租約，謝東昇將系
    爭房屋出租高銘兆，租期自88年10月25日起至93年10月24日
    止，月租4萬5000元，高銘兆並支付押租金20萬元。（見原
    審卷(一)6至9頁）
  (三)租期屆滿後，謝東昇持公證租約聲請返還系爭房屋，於94年
    8月18日執行完畢。（見原審卷(一)第119頁）
  (四)謝東昇基於租賃物返還請求權、所有物返還請求權，訴請謝
    東昇遷讓Ｃ和室予謝東昇、陳玉滿應拆除Ａ、Ｂ、Ｄ地上物
    並返還基地予謝東昇與共有人，經前案判決勝確定（見原審
    卷(一)第13至29頁之原法院94年度訴字第5991號判決、本院95
    年度重上字第430號判決及最高法院96年度台上字第1683號
    裁定與確定證明書。履勘資料影本外放）
  (五)謝東昇持前案確定判決聲請系爭執行事件，Ｃ和室與Ａ、Ｂ
    、Ｄ基地，經系爭執行事件於97年12月26日執行完畢（見原
    審卷(一)第102頁筆錄背面、系爭執行事件執行筆錄見本院卷
    第294至298頁）
五、本件爭點為：(一)高銘兆是否無權占有Ｃ和室？(二)陳玉滿是否
    無權占有Ａ、Ｂ、Ｄ基地？茲就兩造論點分述如下。
六、關於高銘兆是否無權占有Ｃ和室部分：
    謝東昇主張高銘兆擅自搭建Ｃ和室，該處並打通牆壁以通行
    至系爭房屋內部，在構造上為系爭房屋之一部，經前案確定
    判決判命應返還謝東昇。Ｃ和室每月租金可達3萬8000元，
    自租賃期滿（93年10月25日）至97年12月26日遷出系爭房屋
    止，50個月間，謝東昇受損190萬元（38,000*50 =1,900,
    000），扣除押租金20萬元後，仍得請求170萬元等語。高銘
    兆辯稱Ｃ和室係陳玉滿所建，且謝東昇已於93年10月10日委
    託謝新禮管理、處分系爭房地，謝東昇不得再主張任何權利
    。謝東昇前於94年8月18日強制執行取回系爭房屋，即更換
    鑰匙、封閉出入口，高銘兆未再占有Ｃ和室；否則96年1月
    17日前之請求權罹於2年時效。再者，謝東昇於租賃期間每
    月溢收補償金5萬5000元，不當得利達330萬元，得與押租金
    20萬元一併抵銷謝東昇債權云云。經查：
  (一)按確定判決之既判力，固以訴訟標的經表現於主文判斷之事
    項為限，判決理由並無既判力，但法院於判決理由中，就訴
    訟標的以外當事人主張之重要爭點，本於當事人辯論之結果
    已為判斷時，其對此重要爭點所為之判斷，除有顯然違背法
    令，或當事人已提出新訴訟資料，足以推翻原判斷之情形外
    ，應解為在同一當事人就該重要爭點所提起之訴訟中，當事
    人及法院就該已經法院判斷之重要爭點之法律關係，不得任
    作相反之主張或判斷，始符民事訴訟上之誠信原則（最高法
    院96年度台上字第1782、2569號、73年度台上字第4062號判
    決要旨參照）。此與學說上所謂爭點效理論相仿，亦即當事
    人在前訴訟以重要爭點加以爭執，經法院審理及判斷，所發
    生之通用力，於不同之後訴，如以同一爭點為重要之先決問
    題加以審理時，當事人不得為與其判斷相反之主張、舉證，
    並禁止法院為與其相矛盾之判斷之效力。
  (二)經查，Ｃ和室與系爭房屋在使用上結合而成為一體，無從與
    系爭房屋分離而單獨使用，自不具使用上獨立性，僅增加系
    爭房屋之使用價值，乃為系爭房屋之附屬建物，為系爭房屋
    所有權範圍所及，而為謝東昇所有；迄前案一審94年12月22
    日現場勘驗時，Ｃ和室仍堆置有雜物，並未交還謝東昇。高
    銘兆與陳玉滿辯稱Ｃ和室係陳玉滿所建、高銘兆並未直接或
    間接占有云云，洵無足取。前案判決遂認定高銘兆未於租期
    屆滿時（93年10月24日）遷讓Ｃ和室，因而判命高銘兆應自
    Ｃ和室遷出確定（見不爭執事項(四)；本院95年度重上字第
    430號判決第6至7頁即原審卷(一)第21頁背面至22頁正面，認
    定高銘兆為Ｃ和室占有人、未返還該部分予謝東昇）。謝東
    昇與高銘兆於前案對於Ｃ和室之興建、占有，均列為重要爭
    點加以爭執，並經前案受訴法院審理及判斷，始確認高銘兆
    應就Ｃ和室係負遷讓責任；依首開說明，此一認定具有爭點
    效效力，高銘兆與謝東昇於本件均應受其拘束。
  (三)再者，高銘兆訴訟代理人陳玉滿於原審98年4月6日期日，自
    認Ｃ和室於系爭執行事件97年12月26日執行後始遷出（見不
    爭執事項(五)）；如高銘兆並未興建、占有Ｃ和室，如何於Ｃ
    和室之強制執行後搬遷？益徵高銘兆辯稱Ｃ和室係陳玉滿所
    建，且於94年8月18日後（謝東昇持公證租約強制執行取回
    系爭房屋，因執行力不及於Ｃ和室，故僅執行取回系爭房屋
    ）未再占有Ｃ和室云云，並非可採。至於最高法院94年度台
    抗字第545號裁定，僅係認定公證租約執行力不及於Ｃ和室
    ，謝東昇不得持以聲請遷讓Ｃ和室；但高銘兆曾向執行人員
    表示出資增建房舍等情（見原審卷(一)第76、77頁）；則高銘
    兆據以主張Ｃ和室係陳玉滿所建，即無可取。高銘兆又謂謝
    東昇已於93年10月10日委託謝新禮管理、處分系爭房地，不
    得再主張任何權利云云，並舉委託書為證（見原審卷(一)第
    120頁）；惟謝東昇是否委託其父謝新禮管理、處分系爭房
    地，充其量僅屬謝東昇與謝新禮間委任關係，於謝東昇所有
    權能毫無影響，故仍得本於系爭房地所有權而行使權利（如
    侵權行為損害賠償請求權、不當得利返還請求權）。高銘兆
    再稱執行法院於94年8月18日執行系爭房屋遷讓時，已表明
    物品得放置於Ｃ和室；惟其所提原法院94年7月27 日北院錦
    93執玄字第42601號函並無相關記載（見原審卷(一)第119頁）
    ，亦難採信其辯詞。高銘兆既未推翻前案爭點效，其空言自
    租賃期滿翌日即93年10月25日，至執行遷讓之Ｃ和室之97年
    12月26日（見不爭執事項(五)），毋須負擔無權占有責任云云
    ，即無可採。
  (四)按「因故意或過失，不法侵害他人之權利者，負損害賠償責
    任」，民法第184條第1項前段定有明文。Ｃ和室雖僅為系爭
    房屋內之一部分，但Ｃ和室與系爭房屋間僅有和室門區隔，
    因高銘兆占用並堆置雜物，影響系爭房屋整體環境衛生、居
    住安全與空間使用，致全部無法利用；亦有Ｃ和室照片2張
    為證（見原審卷(一)第184頁）。堪認高銘兆占有期間，系爭
    房屋整體均難以居住使用或再行出租，故謝東昇得以系爭房
    屋整體租金計算其損害數額。茲謝東昇提議三家鑑價公司，
    高銘兆並無意見（見原審卷(一)第103頁筆錄正面）；嗣鑑定
    系爭房屋（含Ｃ和室）每月合理租金為3萬8000元，有鄉城
    科技不動產估價師事務所98年4月27日鑑估報告書在卷（見
    原審卷(一)第134頁）；上開數額且低於88年10月16日公證租
    約之月租金4萬5000元（見不爭執事項(二)），則謝東昇以每
    月3萬8000元計算其所受損害，尚屬適當。故自租賃期滿翌
    日起（93年10月25日）至執行遷讓Ｃ和室之97年12月26日，
    共計4年2月，謝東昇受有損害達190萬元（38,000×50＝
    1,900,000）。（不當得利得利部分，不必贅述，見第八段
    理由）
  (五)又按「二人互負債務，而其給付種類相同，並均屆清償期者
    ，各得以其債務，與他方之債務，互為抵銷。但依債之性質
    不能抵銷或依當事人之特約不得抵銷者，不在此限」，民法
    第334條第1項定有明文。查高銘兆前支付押租金20萬元（見
    不爭執事項(二)），經與謝東昇上開190萬元債務抵銷後，謝
    東昇僅得請求侵權行為損害賠償170萬元。
  (六)按加害人之侵權行為如連續（持續）發生者，則被害人之請
    求權亦不斷發生，而該請求權之消滅時效亦應不斷重新起算
    。因此，連續性侵權行為，於侵害終止前，損害仍在繼續狀
    態中，被害人無從知悉實際受損情形，自無法行使損害賠償
    請求權，其消滅時效自應俟損害之程度底定知悉後起算（最
    高法院86年度台上字第1798號判決意旨參照）。準此，高銘
    兆就Ｃ和室無權占有行為既於93年10月25日起持續發生，於
    系爭執行事件97年12月26日強制執行後始結束，依上開說明
    ，在97年12月26日以前，謝東昇難以計算實際受損情形，故
    損害賠償請求權時效應自97年12月26日起算。則謝東昇於98
    年1月14日起訴（見原審卷(一)第1頁），即未罹於民法第197
    條2年短期時效；高銘兆空言96年1月17日前損害賠償已罹於
    時效云云，洵無足採。
  (七)高銘兆固辯稱謝東昇每月溢收補償金5萬5000元，於5年租期
    不當得利達330萬元，得抵銷謝東昇債權云云。惟系爭租約
    第7第5款約定「原有內部格局及裝修，乙方（即高銘兆）因
    業務上之需，甲方（指謝東昇）同意拆除，為此乙方應補償
    甲方之損失，雙方議定乙方應按租賃期間可分攤補償每次新
    台幣伍萬元正，繳納房租時一併付清，上開條件雙方同意」
    （見原審卷(一)第9頁），足證高銘兆同意於裝修房屋情形下
    ，每月補償謝東昇相當款項；茲高銘兆已打通系爭房屋牆壁
    ，既如前述，故高銘兆本應按上述條款支付補償金。參以高
    銘兆訴代陳玉滿於原審98年9月2日期日陳稱：高銘兆知悉其
    每月給付被上訴人10萬元，高銘兆表示沒關係等語（見原審
    卷(二)第14至15頁筆錄）；且高銘兆將系爭房屋分租他人收取
    租金（見本院卷第126、127頁授權書），益徵其擅於財務操
    作，衡諸常情，高銘兆不致於明知無給付義務卻於5年租期
    按月給付5萬5000元補償金（共330萬元）。則謝東昇辯稱5
    萬元補償金已調高至5萬5000元，高銘兆因而按月支付一節
    ，應屬可取。故高銘兆聲稱對謝東昇有不當得利債權330萬
    元，得與謝東昇債權抵銷云云，無從採信。
七、關陳玉滿是否無權占有Ａ、Ｂ、Ｄ基地部分：
    謝東昇主張Ａ、Ｂ、Ｄ基地遭陳玉滿無權占用並搭建房舍，
    Ａ、Ｂ區域每月租金共1萬9400元，Ｄ區域月租金為2萬1800
    元，合計Ａ、Ｂ、Ｄ月租金達4萬1200元，自93年10月25日
    至97年12月26日共4年2月，陳玉滿應返還不當得利51萬5000
    元（41,200 *50*0.25= 515,000）等語。陳玉滿辯稱謝東昇
    已於93年10月10日委託謝新禮管理、處分系爭房地，不得再
    主張任何權利。系爭租約效力及於週邊土地，且Ｂ部分係人
    行道，Ａ、Ｄ部分係法定空地，均不生侵權行為或不當得利
    。否則，不當得利數額也僅1萬1348元，且謝東昇對其與高
    銘兆係重複請求，部分請求已罹於2年時效，地上物價值亦
    得抵銷謝東昇債權云云。經查：
  (一)陳玉滿無權占有系爭土地Ａ、Ｂ、Ｄ部分並興建建物，應拆
    除建物並返還基地予謝東昇與系爭土地共有人；陳玉滿所提
    訴外人高淑敏等人同意書，尚不足做為其占有前述土地之權
    源，業經前案確定判決所認定（見不爭執事項(四)；原法院94
    年度訴字第5991號判決第8至9頁即原審卷(一)第16頁背面至17
    頁正面、本院95年度重上字第430號判決第10至12頁即原審
    卷(一)第23頁背面至24頁背面，均認定陳玉滿無權占有Ａ、Ｂ
    、Ｄ基地以建屋，應拆除房屋返還基地）。依前段第(一)小段
    有關爭點效之說明，此部分已發生爭點效效力，謝東昇與陳
    玉滿均應受其拘束。而陳玉滿自93年10月25日占有上開區域
    ，直至系爭執行事件97年12月26日執行始終結其占有（見不
    爭執事項(五)），應認陳玉滿自93年10月25日起至97年12月26
    日，無權占用Ａ、Ｂ、Ｄ基地。
  (二)陳玉滿固謂謝東昇已於93年10月10日委託謝新禮管理、處分
    系爭房地，並舉委託書為證（見原審卷(一)第120頁）；惟謝
    東昇縱使委託謝新禮處理事務，於謝東昇所有權能尚無影響
    ，仍得本於系爭房地所有權而行使權利（如不當得利返還請
    求權等），故陳玉滿前開辯詞即無可採。再者，不論系爭租
    約範圍是否包括系爭土地，然租約已於93年10月24日屆滿，
    此後陳玉滿自無從自高銘兆繼受任何占有權源；則陳玉滿辯
    稱依租約得使用系爭土地云云，顯無足採。至於上開區域係
    何種公共或法定用途，純屬所有人使用權能問題，尚不影響
    陳玉滿不當得利責任。再其次，謝東昇對高銘兆係請求Ｃ和
    室所造成損害賠償，對陳玉滿則請求占用Ａ、Ｂ、Ｄ區域土
    地之不當得利；陳玉滿辯稱謝東昇重複請求，實屬誤會。由
    於陳玉滿占用Ａ、Ｂ、Ｄ基地構成不當得利，故謝東昇於98
    年起訴，尚未逾15年消滅時效年（侵權行為損害賠償請求權
    部分，不必贅述，見第八段理由）。
  (三)按「無法律上之原因而受利益，致他人受損害者，應返還其
    利益」，民法第179條前段定有明文。城市地方供營業用之
    房屋，承租人得以營商而享受商業上之特殊利益，非一般供
    住宅用之房屋可比，所約定之租金，自不受土地法第97條規
    定之限制（最高法院94年度第2次民事庭會議決議意旨參照
    ）。依不當得利之法則請求返還不當得利，以無法律上之原
    因而受利益，致他人受有損害為其要件，故其得請求返還之
    範圍，應以對方所受之利益為度，非以請求人所受損害若干
    為準，無權占有他人土地，可能獲得相當於租金之利益為社
    會通常之觀念（最高法院61年台上字第1695號判例意旨參照
    ）。基地租金之數額，除以基地申報地價為基礎外，尚須斟
    酌基地之位置，工商業繁榮之程度，承租人利用基地之經濟
    價值及所受利益等項，並與鄰地租金相比較，以為決定（最
    高法院68年台上字第3071號判例意旨參照）。查系爭土地位
    於台北市松山區，屬城市土地；而陳玉滿占用Ａ、Ｂ、Ｄ區
    域搭建建物，係出租做為花店、雨棚、小吃店及廁所使用，
    面積分別為12.03平方公尺、9.75平方公尺、22.57平方公尺
    ，合計44.35平方公尺，有前案一審94年12月20日勘驗筆錄
    、現場相片、台北市松山地政事務所94年12月27日複丈成果
    圖可稽（見前案一審卷(一)第119至129頁，影印資料外放）；
    足證上開城市土地遭陳玉滿占用後出租營利，其租金數額即
    不受土地法第97條（申報地價年息百分之十）之限制。再者
    ，系爭土地鄰近台北市○○○路○段，附近多為4層樓舊式公
    寓，1樓多作為小吃店使用，鄰近健康國小、民權國小，距
    離公車站牌約步行3分鐘等情，此有原法院99年3月4日勘筆
    錄在卷（見原審卷(二)第106、107頁筆錄）；上開Ａ、Ｂ區域
    建物每月租金共計1萬9400元，Ｄ區域建物月租金為2萬1800
    元，合計Ａ、Ｂ、Ｄ月租金達4萬1200元（19,400+21,
    800=41,200），亦有鄉城科技不動產估價師事務所98年4月
    27日鑑估報告書在卷（見原審卷(一)第134頁）。是以93年10
    月25日至97年12月26日，4年2月共計50個月，以謝東昇就系
    爭土地應有部分為1/4為基礎，得請求不當得利51萬5000元
    （41,200*50*0.25= 515,000）。陳玉滿辯稱謝東昇僅得請
    求1萬1348元（見原審卷(一)第116頁背面），顯未考慮其係出
    租營利性質，故為本院所不採。再者，Ａ、Ｂ、Ｄ區域於97
    年12月26日執行拆除完畢（見不爭執事項(五)），其上建物已
    不存在，則陳玉滿辯稱地上物價值逾100萬元，得抵銷謝東
    昇債權云云，即無可採。
八、綜上所述，謝東昇為系爭房地所有權人（就系爭土地應有部
    分為1/4），於88年10月16日將系爭房屋出租高銘兆，租期
    自88年10月25日起至93年10月24日止，月租4萬5000元，高
    銘兆並支付押租金20萬元；另因裝修按月支付補償費5萬
    5000元予謝東昇。嗣高銘兆於系爭土地搭建Ｃ和室，自該處
    打通系爭房屋牆壁以系爭房屋內部；陳玉滿則在擅自系爭土
    地如附圖所示附圖所示Ａ、Ｂ、Ｄ區域搭建店面、雨棚、店
    面兼廁所，並出租營利。租期屆滿後，謝東昇訴請高銘兆返
    還Ｃ和室、陳玉滿拆除Ａ、Ｂ、Ｄ地上物並返還基地，於前
    案獲勝訴判決確定，高銘兆、陳玉滿占用部分業於97年12月
    26日經系爭執行事件執行完畢。則謝東昇主張因高銘兆搭建
    Ｃ和室，自93年10月25日至97年12月26日之4年2月期間，損
    害達190萬元（38, 000 *50=1, 900,000），扣抵押租金20
    萬元後，得依侵權行為法則請求170萬元；Ａ、Ｂ、Ｄ地上
    物租金達4萬1200元，以謝東昇應有部分計算，陳玉滿於上
    開期間不當得利達51萬5000元（41,200*50*0. 25= 515,000
    ），均屬可取。高銘兆與陳玉滿辯稱Ｃ和室係陳玉滿所建，
    且謝東昇已委託謝新禮管理系爭房地，不得再主張任何權利
    ，部分請求罹於時效。高銘兆另稱94年8月18日以後未再占
    有Ｃ和室，並以不當得利330萬為抵銷云云，並非可採；陳
    玉滿另辯稱謝東昇對其夫婦請求範圍重疊，而租約效力及於
    週邊土地，Ａ、Ｂ、Ｄ係公共區域，故謝東昇不得主張權利
    ，否則不當得利數額過高，且地上建物價值得為抵銷云云，
    亦無足採。從而：
  (一)謝東昇依據侵權行為法則（高銘兆部分）、不當得利法則（
    陳玉滿部分），訴請上訴人高銘兆應給付謝東昇170萬元，
    ，陳玉滿應給付謝東昇51萬5000元，及均自起訴狀繕本送達
    翌日起（即98年3月11日）至清償日止按年息5%計算之利息
    ，為有理由，應予准許；逾此範圍部分，即無理由，應予駁
    回。是原審就上開應予准許部分，駁回謝東昇對陳玉滿請求
    31萬6170本息部分，尚有未洽；謝東昇上訴意旨指摘原判決
    此部分不當，求予廢棄改判，為有理由，應由本院廢棄改判
    如主文第2項。又謝東昇對陳玉滿勝訴部分未逾150萬元，於
    本院判決後已確定；故謝東昇聲請供擔保宣告假執行，即無
    必要，應予駁回。至於原判決命高銘兆與陳玉滿應給付部分
    ，並依兩造聲請分別為准免假執行之宣告，此部分並無違誤
    ；高銘兆與陳玉滿上訴意旨指摘原判決此部分不當，求予廢
    棄改判，為無理由，應予駁回。
  (二)關於謝東昇另對高銘兆（依據不當得利）、陳玉滿（依據侵
    權行為法則）為同一金錢請求，此部分與前述應予准許部分
    ，雖為不同訴訟標的，但對於高銘兆、陳玉滿各自僅有單一
    之聲明，應為重疊的訴之合併關係，法院應就原告（謝東昇
    ）所主張之數項請求，依其主張順序逐一審判，如認其中一
    請求為有理由，法院應依原告單一之聲明，為其勝訴之判決
    ，且就其餘請求不必於判決主文項下，記載駁回請該部分之
    訴字樣，故本院毋庸就謝東昇對高銘兆之不當得利請求、對
    陳玉滿之侵權行為損害賠償請求另為裁判，併此說明。
九、本件為判決基礎之事證已明，兩造其餘主張、陳述及所提證
    據，經審酌後，認均與本件結論無礙，不再一一論列，併予
    敘明。
十、據上論結，本件謝東昇上訴為有理由，高銘兆與陳玉滿上訴
    均無理由，爰判決如主文。
中    華    民    國   100    年    8     月    2     日
                    民事第十七庭
                        審判長法  官 藍文祥
                              法  官 陳麗芬
                              法  官 吳燁山
正本係照原本作成。
高銘兆如不服本判決，應於收受送達後20日內向本院提出上訴書
狀，其未表明上訴理由者，應於提出上訴後20日內向本院補提理
由書狀（均須按他造當事人之人數附繕本）上訴時應提出委任律
師或具有律師資格之人之委任狀；委任有律師資格者，另應附具
律師資格證書及釋明委任人與受任人有民事訴訟法第466條之1第
1項但書或第2項（詳附註）所定關係之釋明文書影本。如委任律
師提起上訴者，應一併繳納上訴審裁判費。
其餘當事人不得上訴。
中    華    民    國   100    年    8     月    3     日
                              書記官 于  誠
附註：
民事訴訟法第466條之1（第1項、第2項）：
對於第二審判決上訴，上訴人應委任律師為訴訟代理人。但上訴
人或其他法定代理人具有律師資格者，不在此限。
上訴人之配偶、三親等內之血親、二親等內之姻親，或上訴人為
法人、中央或地方機關時，其所屬專任人員具有律師資格並經法
院認為適當者，亦得為第三審訴訟代理人。